【裁判字號】    89,抗更(一),18
【裁判日期】    890802
【裁判案由】    徹銷詐害行為等
【裁判全文】
臺灣高等法院民事裁定  八十九年度抗更(一)字第十八號
      上訴人    甲○○
                            送達代收人  沈美真律師
      被上訴人  乙○○      住台北市○○街六００巷七六弄七二號三樓
右當事人間撤銷詐害行為等事件，上訴人對於中華民國八十八年十一月二十二日本院
第二審判決，提起上訴，本院裁定如左：
      主    文
上訴駁回。
第三審訴訟費用由上訴人負擔。
      理    由
一、按修正前民事訴訟法第四百六十六條第一項規定，對於財產權上訴之第二審判決
    ，如因上訴所得受之利益不逾新台幣六十萬元者，不得上訴；又同條第三項規定
    ：前二項所定數額，司法院得因情勢需要，以命令減至新台幣三十萬元，或增至
    一百萬元；司法院乃於民國八十八年九月三十日以院台廳民一字第二五四九三號
    令將之提高為九十萬元，並自民國八十八年十月十五日起實施。又民事訴訟法第
    四百六十六條第一項所定不得上訴之額數有增加時，依民事訴訟法施行法第八條
    規定，以其聲明不服之判決，係在增加前為之者，始依原定額數定其上訴之准許
    與否。若其判決係在增加後為之者，縱係於第三審法院發回後所為之更審判決，
    皆應依增加後之額數定其得否上訴（最高法院七十四年度台抗字第一七四號判例
    意旨參照）。
二、復按訴訟標的之價額由法院核定。核定訴訟標的之價額，以起訴時之交易價額為
    準，無交易價額者，以原告就訴訟標的所有之利益為準，民事訴訟費用法第四條
    定有明文。又法院訴訟實務上對於訴訟標的價額之核定，相沿成習之慣例大多係
    ：於當事人起訴或上訴未自動繳納裁判費，或法院認其所繳裁判費不足時，即下
    書面裁定核定訴訟標的之價額及應繳或補繳之裁判費數額，或於言詞辯論期日命
    補繳並記明筆錄，二者並均諭知逾期不補繳之法律效果；倘當事人於起訴或上訴
    時自動繳納起訴或上訴裁判費，法院認其所繳裁判費並無不足時（即核與訴訟標
    的價額百分之一或百分之一點五相符），通常皆未為任何明白（文）之表示，或
    於卷內為任何批示，即繼續進行訴訟程序，或行準備程序、或行言詞辯論、或檢
    卷呈送上級審核辦。查本件被上訴人（原告）於起訴時，在起訴狀上載明訴訟標
    的之價額為新台幣（下同）五十萬元，並依之繳費，法官於審理單上除訂定庭期
    通知兩造到庭外，並註明請原告攜帶地價證明及房屋稅單到庭，顯然已就訴訟標
    的之價額加以審核；被告（上訴人）於收受起訴狀之繕本後，歷經多次開庭審理
    ，對於訴訟標的之價額核定，均無意見。第一審判決後，被上訴人（原告）於提
    起第二審上訴之上訴狀，亦載明訴訟標的之價額為五十萬元（本院上字卷第八頁
    ），並依之繳納上訴裁判費，上訴人收受上訴狀繕本（同上卷第十一頁）後，歷
    經多次開庭亦無異言。嗣被上訴人再提起第三審上訴之上訴狀，亦載明訴訟標的
    之價額仍為五十萬元並依之繳費（見最高法院八十六年台上字第一二九號卷第十
    三、十六頁），上訴人具狀答辯，對於第二審法院所核定之訴訟標的價額及被上
    訴人所繳之裁判費亦無任何指摘（同上卷第二十三頁起），第三審法院並據以裁
    判。發回更審後，兩造對於訴訟標的之價額亦無爭執，縱於八十八年十一月八日
    （八十八年十月十五日提高上訴第三審訴訟標的價額之後）言詞辯論期日，亦同
    。參之上訴人委任之訴訟代理人沈美真律師於本院更審程序中一再聲請閱卷（本
    院更一卷第一宗一四、三六、一○三之一、一五九、二一五、二一六、二九五、
    三○九頁），以查核有關訴訟資料，作為其下次攻防之參考或準據，其辦案仔細
    之情狀，足可認為兩造就一、二、三審法院對本件訴訟標的價額之核定結果，自
    始至終均無不服，或有任何意見。從而，兩造在本院更審程序八十八年十一月八
    日言詞辯論期日，既未就訴訟標的價額有所爭執，自有以之為裁判標準之合意（
    更審前之一、二、三審程序，兩造即已有此合意），殊不容任何一造於獲敗訴判
    決後再事爭執，冀求提起第三審上訴以期翻案或拖延訴訟之餘地。否則，顯與誠
    實信用原則有違，對於他造而言非但不公平亦造成訟累。準此，上訴人於本院更
    一審八十八年十一月二十二日判決後之同年十二月二十一日、八十九年一月二十
    八日，始具狀爭執法院原一、二、三審及本院更審程序所核定之訴訟標的價額顯
    然過低云云（本院更一卷第二宗七四、一一一頁），揆之上開說明，自不足取。
三、對於不得上訴之判決而上訴者，原第二審法院應以裁定駁回之，民事訴訟法法第
    四百八十一條、第四百四十二條第一項定有明文。本件發回更審之判決係於八十
    八年十一月二十二日為之，揆之首開說明，上訴人上訴所得受之利益未逾新台幣
    九十萬元，自在不得上訴之列。上訴人提起上訴為不合法，爰依民事訴訟法第九
    十五條、第七十八條，裁定如主文。
中      華      民      國    八十九    年      八      月      二      日
                                民事第十四庭
                                    審判長法  官  張  劍  男
                                          法  官  陳  筱  珮
                                          法  官  蘇  芹  英
右正本係照原本作成。
如不服本裁定，應於收受送達後十日內向本院提出抗告狀，並應繳納抗告費新台幣四
十五元正。
中      華      民      國    八十九    年      八      月      四      日
                                          書記官  董  曼  華


司法院資訊處製作；財團法人民間司法改革基金會備份。
